【裁判字號】    92,台非,75
【裁判日期】    920220
【裁判案由】    違反毒品危害防制條例
【裁判全文】
最高法院刑事判決                                  九十二年度台非字第七五號
    上 訴 人  最高法院檢察署檢察總長
    被    告  甲○○
右上訴人因被告違反毒品危害防制條例案件，對於台灣士林地方法院中華民國九十一
年七月二十八日第一審確定裁定（九十一年度毒聲字第八五九號），認為違法，提起
非常上訴，本院判決如左：
    主  文
原裁定撤銷。
檢察官之聲請駁回。
    理  由
非常上訴理由稱：「一、按裁定與科刑之確定判決有同等效力者，得提起非常上訴，
此有貴院二十一年非字第一五二號、四十四年台非字第四十一號判例可供參考。本件
台灣士林地方法院九十一年度毒聲字第八五九號裁定屬實體裁定，與科刑確定判決有
同等效力，得提起非常上訴，合先敘明。次按對於被告無審判權者，應諭知不受理之
判決，刑事訴訟法第三百零三條第六款定有明文。又判決適用法則不當者，為違背法
令；法院受理訴訟或不受理訴訟係不當者，其判決當然為違背法令，同法第三百七十
八條、第三百七十九條第五款亦有明文。另依陸海空軍刑法第七十七條規定，現役軍
人違反毒品危害防制條例之規定者，依其規定處理。軍事審判法第一條規定，現役軍
人犯陸海空軍刑法或其特別法之罪，依本法之規定追訴審判之。經查被告甲○○於八
十九年十一月十六日入伍服役，迄九十一年九月二日始退伍，有台北市八十九年第Ａ
一八六二梯次陸軍常備兵徵集令、國防部北部軍事法院桃園分院檢察署公務電話紀錄
各一分附卷可稽。緣被告於服役期間即九十一年七月二十七日上午六時許，在台北市
內湖區○○路○段七十二號五樓哈拉視聽歌城五０二包廂內，施用第二級毒品ＭＤＭ
Ａ（俗稱搖頭丸），為警於九十一年七月二十七日上午七時許，在上址為警查獲，其
犯罪時及發覺時均為現役軍人身分，普通法院應無審判權。惟因被告於警訊及偵查中
均未表明其具有現役軍人身分，致台灣士林地方法院檢察署檢察官誤向該法院聲請觀
察、勒戒，該院未察於九十一年七月二十八日以九十一年度毒聲字第八五九號裁定被
告甲○○施用第二級毒品，應送勒戒處所觀察、勒戒確定，揆諸前揭說明，其觀察、
勒戒裁定顯有判決適用法則不當及法院受理訴訟不當之違背法令。二、案經確定，爰
依刑事訴訟法第四百四十一條、第四百四十三條提起非常上訴，以資糾正。」等語。
本院按對於被告無審判權者，不應逕為實體之裁判，此觀刑事訴訟法第三百零三條第
六款規定即明。又現役軍人犯陸海空軍刑法之罪，且發覺亦在任職服役中者，依軍事
審判法第一條第一項前段及第五條規定，應由軍法機關依軍事審判法規定追訴、審判
，普通法院對之並無審判權。本件原裁定以被告甲○○於民國九十一年七月二十七日
上午六時許，在台北市○○區○○路三段七十二號五樓哈拉視聽歌城五０二包廂內，
施用第二級毒品ＭＤＭＡ（俗稱搖頭丸），為警於九十一年七月二十七日上午七時許
當場查獲，而依檢察官之聲請，於同年七月二十八日裁定將被告送勒戒處所觀察、勒
戒。但查被告於民國八十九年十一月十六日入伍服役，於九十一年九月二日始退伍，
有台北市八十九年第Ａ一八六二梯次陸軍常備兵徵集令、國防部北部軍事法院桃園分
院檢察署公務電話紀錄各一份附卷可按。又陸海空軍刑法第七十七條規定「現役軍人
違反毒品危害防制條例之規定者，依其規定處理之」，則被告於為現役軍人時施用第
二級毒品，違反毒品危害防制條例第十條第二項之規定，即犯陸海空軍刑法第七十七
條之罪，且發覺時亦在其任職服役中，依首揭說明，自應由軍法機關依軍事審判法規
定追訴、審判，並依毒品危害防制條例有關規定裁定觀察勒戒，普通法院對之並無審
判權，法院對前揭檢察官之聲請，應以無審判權為由而予駁回，始為適法。詎原審法
院疏未詳查及此，竟依檢察官之聲請，裁定將被告送勒戒處所觀察、勒戒，其裁定顯
有適用法則不當之違法。案經確定，非常上訴意旨執以指摘，非無理由，且原裁定不
利於被告，應由本院將原裁定撤銷，並駁回檢察官之聲請，以資糾正。
據上論結，應依刑事訴訟法第四百四十七條第一項第一款但書，判決如主文。
中      華      民      國    九十二    年      二      月     二十     日
                              最高法院刑事第六庭
                                  審判長法官  吳  雄  銘
                                        法官  池  啟  明
                                        法官  石  木  欽
                                        法官  郭  毓  洲
                                        法官  吳  三  龍
      右正本證明與原本無異
                                              書  記  官
中      華      民      國    九十二    年      二      月    二十四    日


司法院資訊處製作；財團法人民間司法改革基金會備份。
